【裁判字號】    95,上易,579
【裁判日期】    951017
【裁判案由】    返還不當得利
【裁判全文】
臺灣高等法院民事判決                 95年度上易字第579號
上  訴  人  丙○○
訴訟代理人  乙○○
被  上訴人  昌漢開發工程有限公司
法定代理人  甲○○
上列當事人間請求返還不當得利事件，上訴人對於中華民國九十
五年五月一日台灣板橋地方法院九十五年度訴字第二三一號第一
審判決提起上訴，經本院於九十五年十月三日言詞辯論終結，判
決如下：
    主    文
上訴駁回。
第二審訴訟費用由上訴人負擔。
    事 實 及 理 由
一、本件上訴人聲明求為判決：(一)原判決關於駁回上訴人後開第
    二項之訴部分廢棄。(二)被上訴人應給付上訴人新台幣（下同
    ）十二萬五千元，及自起訴狀繕本送達之翌日起，至清償之
    日止，按年息百分之五計算之利息。
    被上訴人聲明求為判決：上訴駁回。
二、上訴人起訴主張：伊於民國（下同）九十四年五月十日委任
    被上訴人拆除伊所有坐落新竹縣竹北市○○路二四０一號、
    及同市安溪寮六九之一號房屋（下稱系爭房屋）；依民法第
    一條規定，以一般承攬拆除房屋工程之合理報酬應為十五萬
    元，惟被上訴人向伊妻曾鳳婷受領十萬元，並未書明承攬工
    程之明細及總價款，嗣再向伊妻曾鳳婷受領十七萬五千元，
    共計二十七萬五千元，被上訴人顯已超收十二萬五千元，自
    屬不當得利。又被上訴人於拆除房屋後，未經伊同意，竟將
    拆除後之鋼鐵、工字鐵、雙馬達、銅器（含水搭等）、家電
    等有價值之物品據為己有，其價值計為七十五萬元，此部分
    亦屬不當得利等情。爰依不當得利之法則，求為命被上訴人
    返還八十九萬五千三百九十九元，並自九十四年七月十七日
    起加計法定遲延利息之判決（原審為上訴人敗訴之判決。上
    訴人僅就其中承攬報酬十二萬五千元本息部分聲明不服，餘
    已告確定）。
    被上訴人則以：系爭房屋原由新竹縣政府委任伊執行強制拆
    除工作，嗣因涉及自動拆遷補償費問題，主管機關同意由上
    訴人自行拆除，而改由上訴人僱請伊拆除，兩者拆除之標準
    並不相同，新竹縣政府委任伊拆除者，僅拆至不堪使用之程
    度即可，而上訴人自動拆除之標準，則須完全拆除，故兩者
    之費用自不相同。兩造約定承攬報酬為二十九萬五千三百九
    十九元，惟上訴人迄今僅給付二十五萬元等語，資為抗辯。
三、兩造不爭執之事實：
  (一)系爭房屋原由新竹縣政府委任被上訴人執行強制拆除，嗣因
    涉及自動拆遷補償費問題，該縣政府同意由上訴人自行拆除
    ，而改由上訴人僱請被上訴人拆除（見原審卷六頁、七頁之
    承攬契約書）。
  (二)上訴人所提出承攬契約書及存證信函（見原審卷六頁至八頁
    ）係屬真正。
四、上訴人雖主張伊於九十四年五月十日委任被上訴人拆除伊所
    有系爭房屋，依一般承攬拆除房屋工程之合理報酬應為十五
    萬元，且為被上訴人所自認，惟被上訴人向伊妻曾鳳婷先後
    受領十萬元，及十七萬五千元，共計二十七萬五千元，顯已
    超收十二萬五千元，自屬不當得利云云。惟為被上訴人所否
    認；且查：
  (一)依上訴人所提出兩造於九十四年五月十三日所簽書證內載：
    上訴人委託被上訴人拆除房屋，上訴人先支付十萬元，餘款
    待拆除後再付清等語（見原審卷六頁）；嗣於九十四年五月
    十八日又再簽訂書證內載：曾鳳婷（指上訴人之妻）委託被
    上訴人拆除上訴人所有系爭房屋，餘款十九萬五千三百九十
    九元，原訂於九十四年五月十七日付清，因曾女士尚無法付
    款，延至九十四年五月二十五日付清款項，如曾女士於九十
    四年五月二十五日未付清，被上訴人將向新竹縣政府請款，
    並凍結拆遷補償費，曾女士不得有（異）議等情（見原審卷
    七頁），此復為兩造所不爭執。準此，足見兩造就拆除系爭
    房屋之報酬已約明為二十九萬五千三百九十九元，情至明顯
    。
  (二)雖上訴人主張依一般承攬拆除房屋工程之合理報酬應為十五
    萬元，且為被上訴人所自認云云，惟非但為被上訴人所否認
    ，且查被上訴人自原審以迄本院始終並未自認拆除系爭房屋
    之合理報酬應為十五萬元；況果如上訴人所云超過十五萬元
    部分不應給付，則上訴人何以仍願先後自動給付被上訴人十
    萬元，及十七萬五千元，共計二十七萬五千元？，此外，上
    訴人復不能舉證以實其說，足見其所為此部分之主張，殊不
    足取。
五、從而，上訴人依據不當得利之法則，請求被上訴人給付十二
    萬五千元，及自起訴狀繕本送達之翌日起，至清償日止，按
    年息百分之五計算之利息部分，自屬不應准許。原審就上開
    部分所為上訴人敗訴之判決，核無違誤。上訴論旨仍執前詞
    指摘原判決此部分不當，求予廢棄改判，為無理由。
六、至兩造其餘之攻擊或防禦方法及未經援用之證據，經本院斟
    酌後，認為均不足以影響本判決之結果，自無逐一詳予論駁
    之必要，併此敘明。
據上論結，本件上訴為無理由，依民事訴訟法第四百四十九條第
一項、第七十八條，判決如主文。
中    華    民    國    95    年    10    月    17    日
                    民事第六庭
                        審判長法  官  林鄉誠
                              法  官  梁玉芬
                              法  官  楊豐卿
正本係照原本作成。
不得上訴。
中    華    民    國    95    年    10    月    17    日
                              書記官  殷丹妮


司法院資訊處製作；財團法人民間司法改革基金會備份。
